臺灣雲林地方法院刑事判決　　　　　　　　　　　　　九十三年度訴字第四九九號
　　公　訴　人　臺灣雲林地方法院檢察署檢察官
　　被　　　告　丁○○
右列被告因偽造文書等案件，經檢察官提起公訴（九十三年度核退偵字第一七０號）
，本院裁定進行簡式審判程序，判決如左：
    主  文
丁○○竊盜，累犯，處有期徒刑陸月，如易科罰金，以佰元折算壹日；又行使偽造
私文書，足以生損害於他人，累犯，處有期徒刑陸月，如易科罰金，以佰元折算壹
日，卷附之中華民國九十三年五月十二日「汽車買賣合約書」上偽造「甲○○」之簽
名壹枚（位置：「甲方（賣方）」旁）、指印貳枚均沒收之；應執行有期徒刑壹年，
如易科罰金，以佰元折算壹日，卷附之中華民國九十三年五月十二日「汽車買賣合
約書」上偽造「甲○○」之簽名壹枚（位置：「甲方（賣方）」旁）、指印貳枚均沒
收之。
    事實及理由
一、構成犯罪事實：
(一)、丁○○前因公共危險案件，經法院判處有期徒刑一年二月確定，於民國九十年六
    月二十二假釋出獄，同年八月二十一日假釋期滿執行完畢。
(二)、丁○○於九十三年五月十一日晚上七時許，騎乘機車行經雲林縣斗六市往石榴班
    接近「福懋公司」附近之馬路邊，因機車故障，為代步之用，丁○○見甲○○所
    有，為甲○○父親所使用之車號Ａ六－四三一二號自小客車停放於該處，竟意圖
    為自己不法所有，打開未上鎖之車門，進入車內，因無法發動車輛，丁○○即至
    附近電機行，以新臺幣（下同）二千五百元之代價，利用不知情之電機行成年工
    作人員換掉整個自小客車鎖匙，進而發動引擎，竊取該自小客車（內有甲○○之
    國民身分證、全民健康保險卡各一張、印章一顆、工具一批等物），得手後據為
    己有，供己乘用。
(三)、丁○○於竊得上述自小客車及其內之國民身分證等物後，另起變賣該自小客車之
    犯意，又意圖為自己不法所有，於翌日（九十三年五月十二日）下午三時許，駕
    駛上述自小客車至嘉義縣民雄鄉○○路○段四三０之一號丙○○（另經檢察官為
    不起訴處分）經營之「長昇汽車商行」，出示甲○○之國民身分證，冒充甲○○
    本人，向丙○○騙稱其為甲○○，欲出售該自小客車，丙○○質疑丁○○不像國
    民身分證上相片之人，丁○○又以拍照時人比較胖為由詐騙丙○○，致丙○○誤
    信為真，陷於錯誤，同意以四萬七千五百元購買該車，並約定自小客車過戶費用
    （含稅金及違規罰鍰）由丁○○負擔（該部分支出為二萬七千四百二十元，丁○○實拿車款二萬元）。同時，「長昇汽車商行」即丙○○與丁○○簽定「汽車買
    賣合約書」，丁○○基於行使偽造私文書之犯意，於「汽車買賣合約書」上，親
    筆偽造「甲○○」之簽名於「甲方（賣方）」欄，並於該簽名上，及「汽車買賣
    合約書」所載「全部付清」旁，親自按捺自己的指印各一枚，偽造甲○○之指印
    ，表示甲○○親筆簽名之意思，主張甲○○本人販售該部自小客車予「長昇汽車
    商行」即丙○○，並已收訖車款，而行使該偽造署押之私文書，均足生損害於甲○○、「長昇汽車商行」即丙○○之權益。於同日下午三時三十分許，丁○○隨
    同「長昇汽車商行」不知情之員工廖佐堂，至雲林監理站辦理自小客車過戶登記
    予「長昇汽車商行」員工李啟文（另經檢察官為不起訴處分）名下，丙○○並交
    付車款二萬元予丁○○。嗣於九十三年五月十三日，乙○○欲向雲林監理站請領
    證照以向警方申報車輛失竊手續時，始發現上情，報警查獲。
(四)、案經雲林縣警察局斗六分局報告臺灣雲林地方法院檢察署檢察官偵查起訴。
二、認定犯罪事實所憑之證據及理由：
(一)、被害人甲○○、乙○○之警詢筆錄：證明車號Ａ六－四三一二號自小客車為甲○○所有，於九十三年五月八日，乙○○駕車外出，因車輛突然熄火故障，停放於
    雲林縣斗六市○○路六三五號「黑松汽水廠」前馬路邊，車門因故障沒有上鎖，
    於隔日即同年月九日早上至停放地點發現失竊，車內尚有甲○○置放之身分證、
    健保卡、印章、工具一批等物一併失竊。九十三年五月十三日早上，乙○○前往
    警局報案，因無車籍證件，故至監理站申請資料始發現車輛已遭過戶。
(二)、贓物認領保管收據、甲○○之國民身分證、全民健康保險卡影本：證明被告丁○○於為警查獲後，提出竊得之國民身分證與全民健康保險卡，並由警方交乙○○
    領回。
(三)、偵查案件被告丙○○之警詢、檢察官面前筆錄，及其以被害人身分於本院審判中
    之陳述：證明丙○○係「長昇汽車商行」之負責人，上述自小客車係九十三年五
    月十二日下午三點，在車行內，由自稱「甲○○」之人出售，以四萬七千五百元
    之代價購得。其中該自小客車之違規罰鍰及稅款共二萬七千四百二十元，實際給
    付被告二萬元（提出汽車燃料使用費繳款通知書、使用牌照稅款繳款書、違規罰
    鍰款項收據為證）。自稱「甲○○」之人提出國民身分證、印章，於同日下午三
    點三十分許，同往雲林監理站辦理過戶予員工李啟文名下。丙○○復指認被告即
    當時自稱「甲○○」之人，被告當場與其簽立「汽車買賣合約書」，並在「甲方
    （賣方）」欄上簽名蓋指印，被告當時出示甲○○之國民身分證表明其係「甲○○」，致其受騙而購買。該車行情約價值六萬元
(四)、偵查案件被告李啟文之警詢、檢察官面前筆錄：證明其係「長昇汽車商行」員工
    ，該車是車行丙○○向他人購買，過戶至員工即其名下，過戶之事，莊永常有告
    知。
(五)、證人廖佐堂之警詢筆錄：證明其係「長昇汽車商行」員工，受其老闆丙○○只是
    ，載被告至雲林監理站辦理車輛過戶手續。
(六)、自小客車行車執照影本：證明車輛過戶登記予李啟文名下。
(七)、「汽車買賣合約書」原本：於「立合約人：賣方」欄、「甲方（賣方）」欄上簽
    有「甲○○」之姓名各一枚，「甲方（賣方）」欄「甲○○」之姓名上並有紅色
    指印一枚，於合約書上所載「全部付清」旁，亦有紅色指印一枚。
(八)、被告於警詢、檢察官面前、及本院審理時對上述犯罪事實坦承不諱。被告雖於審
    判時辯稱竊得之自小客車上並無甲○○之印章云云，惟被害人甲○○、丙○○均
    已陳明確有甲○○之印章一顆，被告於審判中，亦供稱：「如果蓋印章，我就不
    會有事，就不會被警察發現。」顯然，被告懊悔未使用甲○○之印章蓋印，之所
    以如此，乃該印章確實存在，且為被告所竊無誤。是被告於審判時之上開辯解，
    尚無可取。
三、論罪科刑之理由：
(一)、按刑法第二百十七條所稱之「偽造署押」，係指行為人冒用本人名義在文件上簽
    名或為民法第三條第三項所稱指印之類似簽名之行為者而言，如果僅在空白文書
    之姓名欄，書寫他人之姓名，其作用係識別人稱之用，而無簽名或類似與簽名有
    同一效力之行為者，即非該條所稱之署押，既非署押，即不生同法第二百十九條
    不問屬於犯人與否沒收之問題，最高法院八十年度臺非字第二七七號裁判要旨參
    照。
(二)、被告竊取車輛及其內物品之行為，係犯刑法第三百二十條第一項之竊盜罪。被告
    利用不知情之某電機行成年工作人員換掉車鎖之行為，係間接正犯。被告竊得車
    輛後，向他人騙稱其為被害人甲○○而販賣車輛得款，並於「汽車買賣契約書」
    上偽造甲○○之簽名一枚、指印二枚之署押，主張甲○○販賣車輛、收訖車款之
    行為，係犯同法第三百三十九條第一項詐欺取財罪、第二百十六條、第二百十條
    之行使偽造私文書罪。起訴書對被告冒充詐騙之事實，業已載明，公訴人亦當庭
    主張被告犯有刑法第三百三十九條第一項詐欺取財罪名，就此部分，本院自應予
    審究。又被告偽造簽名、指印即偽造署押之行為乃偽造私文書之部分行為，被告
    偽造私文書之低度行為為行使偽造私文書之高度行為所吸收，不另論罪。被告行
    使偽造私文書之目的係在詐騙錢財，是其所犯詐欺取財罪與行使偽造私文書罪間
    ，有方法結果之牽連關係，為牽連犯，應從一重論以行使偽造私文書罪。被告自
    承其因機車壞掉，竊車只為了要當交通工具，是後來看見甲○○之國民身分證始
    起意賣車，足見被告所犯上述二罪，是犯意個別，罪名不同，自應分論併罰。被
    告前因公共危險案件，經法院判處有期徒刑一年二月確定，於九十年六月二十二
    假釋出獄，同年八月二十一日假釋期滿執行完畢，有臺灣高等法院被告全國前案
    紀錄表在卷可參。其於五年內再犯本案，為累犯，依法均加重其刑。
(三)、本院審酌：被告犯後坦白犯行，惟均未與被害人達成民事損害賠償之和解，被害
    人甲○○、乙○○、丙○○亦到庭表示不能原諒被告，被告犯後態度難認良好，
    尤其被告於量刑調查時，本院詢問被告犯案動機，被告竟供稱：「真的是歹運，
    如果蓋印章（指甲○○失竊之印章），我就不會有事情，就不會被警察發現。」
    可見被告對自己的犯行沒有悔悟的意思，只是怪罪自己倒楣，未設想周全之犯案
    手法以免被查獲，被告之心態顯示其可非難性較高。被告國中畢業，教育程度不
    高，現從事建築工人，有工作時才有收入，每天工作所得約一千多元，每月工作
    約十五至二十天，可認被告經濟狀況不佳，生活情況清苦。被告於本案竊得車輛
    價值約六萬元，賣車所得二萬元，犯罪所得財物非鉅，及其他一切情狀，各量處
    如主文所示之刑，並定其應執行刑，同時諭知易科罰金之折算標準。「汽車買賣
    合約書」上偽造「甲○○」之簽名一枚（位於合約書上「甲方（賣方）」旁）、
    指印二枚，乃偽造之署押，依法宣告沒收之。
(四)、至於公訴人另提及「汽車買賣合約書」上「立合約人：賣方」欄旁尚有被告親寫
    之「甲○○」姓名一枚，認該姓名亦屬偽造署押、偽造私文書。惟參諸上述(一)之
    裁判要旨，合約書上「立合約人：賣方」之姓名，其作用僅係識別人稱之用，並
    無簽名或類似與簽名有同一效力之行為者，當非刑法第二百十七條、第二百十九
    條所稱之署押。從而，被告簽寫該欄位之姓名，應不該當偽造署押、偽造私文書
    之罪，本院亦不能對該「甲○○」之姓名宣告沒收，併此敘明。
四、適用之法條
(一)、刑事訴訟法第二百七十三條第一項、第二百九十九條第一項前段。
(二)、刑法第二百十六條、第二百十條、第三百三十九條第一項、第三百二十條第一項
    、第五十五條、第五十一條第五款、第四十七條、第二百十九條、第四十一條第
    一項前段。
(三)、罰金罰緩提高標準條例第一條前段、第二條。
中      華      民      國      九十三      年    十一    月    十五    日
                                        臺灣雲林地方法院刑事第一庭
                                            法  官  侯廷昌
右正本證明與原本無異。
如不服本判決，應於判決送達後十日內向本院提出上訴狀( 應附繕本 )。
                                            書記官  馮善詮
中      華      民      國      九十三      年    十一    月    十五    日
附錄法條：刑法第二百十六條、第二百十條、第三百二十條第一項、第三百三十九條
第一項
中華民國刑法第二百一十六條
 (行使偽造變造或登載不實之文書罪)
行使第二百十條至第二百十五條之文書者，依偽造、變造文書或登載不實
事項或使登載不實事項之規定處斷。
中華民國刑法第二百一十條
 (偽造變造私文書罪)
偽造、變造私文書，足以生損害於公眾或他人者，處五年以下有期徒刑。
中華民國刑法第三百二十條
 (普通竊盜罪、竊佔罪)
意圖為自己或第三人不法之所有，而竊取他人之動產者，為竊盜罪，處五
年以下有期徒刑、拘役或五百元以下罰金。
意圖為自己或第三人不法之利益，而竊佔他人之不動產者，依前項之規定
處斷。
前二項之未遂犯罰之。
中華民國刑法第三百三十九條
 (普通詐欺罪)
意圖為自己或第三人不法之所有，以詐術使人將本人或第三人之物交付者
，處五年以下有期徒刑、拘役或科或併科一千元以下罰金。
以前項方法得財產上不法之利益或使第三人得之者，亦同。
前二項之未遂犯罰之。
